【裁判字號】    97,上易,587
【裁判日期】    970331
【裁判案由】    竊盜
【裁判全文】
臺灣高等法院刑事判決                 97年度上易字第587號
上  訴  人  臺灣桃園地方法院檢察署檢察官
被      告  乙○○
                    （另案在臺灣桃園監獄執行中）
上列上訴人因被告竊盜案件，不服臺灣桃園地方法院96年度易字
第1203號，中華民國96年12月18日第一審判決（起訴案號：臺灣
桃園地方法院檢察署96年度偵字第12684號，暨移送併辦案號：
96年度偵字第23880號），提起上訴，本院判決如下：
    主  文
上訴駁回。
    理  由
一、公訴意旨略以：被告乙○○意圖為自己不法之所有，於民國
    （下同）95年7月25日晚間7時10分許，攜帶客觀上足供為兇
    器使用之削尖鐵器1支，在桃園縣龍潭鄉○○路龍潭國中旁
    ，以上開鐵器破壞甲○○所有車牌號碼KH-7936號自用小貨
    車門鎖後（毀損部分未據告訴）竊取之，得手後，旋駕駛該
    車至龍潭鄉○○街巷口搭載女友汪美芳，再前往中壢市內壢
    地區某中古電視回收場，欲變賣該車上白鐵器具，惟因回收
    場老闆懷疑為贓車而未予收受，遂將該車駛至龍潭鄉○○路
    108號對面茶園樹林內棄置。嗣於翌（26）日凌晨零時30 分
    許，為警循線在上址尋獲該失竊車輛，另於96年4月24日，
    為警另案借提汪美芳詢問時，始查悉上情，因認被告涉有刑
    法第32 1條第1項第3款之加重竊盜罪嫌等語（移送併辦之犯
    罪事實與起訴犯罪事實係實質上同一之犯罪事實）。
二、按犯罪事實應依證據認定之，無證據不得認定犯罪事實；又
    不能證明被告犯罪，應諭知無罪之判決，刑事訴訟法第154
    條第2項、第301條第1項定有明文。再按認定犯罪事實所憑
    之證據，雖不以直接證據為限，間接證據亦包括在內，但是
    無論直接或間接證據，其為訴訟上之證明，須達於通常一般
    人均不致有所懷疑，而得確信其為真實之程度，始得據為有
    罪之認定，最高法院76年台上字第4986號判例可資參照。
三、公訴人認被告涉犯加重竊盜罪嫌，無非係以：被害人甲○○
    之指述、證人汪美芳之證述，及贓物領具（保管）單1紙、
    龍潭分局函文1紙、照片28張等為其主要論據。訊據被告堅
    詞否認前揭竊盜犯行，並辯稱：伊並未竊取前開車輛，亦未
    曾駕駛該車搭載汪美芳，伊認為因汪美芳本來係伊女友，後
    來分手鬧得不愉快，本件可能係汪美芳誣賴伊等語。經查：
  (一)本案所引用之供述及非供述證據，經原審依法踐行調查證據
    程序，檢察官、被告均不爭執各該證據之證據能力，且亦查
    無依法應排除其證據能力之情形，是後述所引用證據之證據
    能力均無疑義，合先敘明。
  (二)按證人之證述，如無瑕疵可指，而就其他方面調查，又與事
    實相符，其證述固未始不足採為判決之基礎，惟其證據之本
    身尚有瑕疵，則在此瑕疵未予究明以前，遽採為有罪之根據
    ，仍難謂為適法。又同一證人先後於警訊、偵查中為相同之
    證言，係一個證人為二次重覆之陳述而已，仍為一個證據，
    仍應調查其他必要證據，以察該證言與事實是否相符，須有
    補強證據，以擔保證言之真實性。不得以同一證人之先後證
    言，互為補強證據（參照最高法院84年度台上字第745號判
    決、86年度台上字第7421號判決）。查本件證人即被告前女
    友汪美芳於警詢陳稱：95年7月份某日19時或20時左右，被
    告有在桃園縣龍潭鄉○○路龍潭國中旁偷竊1部藍色貨車，
    被告是用1支長20幾公分削尖鐵器破壞車門鎖及電門鎖發動
    的，被告竊車時伊沒有在現場，伊是因為被告偷到貨車後開
    到龍潭鄉○○街巷口坐上該車才知道，之後被告就開到中壢
    市內壢地區不知名的中古電視回收場想轉賣貨車上的白鐵，
    但老闆懷疑是贓車，不敢收購，所以就原車返回龍潭，停放
    在產業道路樹叢裡停放，被告說晚點再拆貨車上的白鐵變賣
    ，但伊與被告走到富華街時，就看到4、5名警察過來詢問渠
    等該車係何人停放，渠等回答不知道，警察查完才離開等語
    ；在檢察官訊問時則結證稱：伊沒有目擊被告偷車，因為伊
    上車後有看到削尖鐵器放在手煞車旁，而伊與被告交往3、4
    個月，都在一起，以伊對被告的認識，被告出去時都會帶鐵
    製工具，也都是以鐵製的工具偷車，伊有問被告車子係如何
    而來，被告回答係「幹來的」，加上被告本身並無交通工具
    ，所以伊知道被告是偷來的。伊上車後前往中壢一家中古回
    收廠，要賣車上的白鐵，但老闆不收，所以又把車子開回上
    車地方附近草叢丟棄後就一起離開，剛好遇到警察臨檢，警
    察也有看到那部車，問渠等車子係何人所停，渠等回答不知
    道，出示身分證件後，警察就讓渠等離開等情（見偵查卷第
    20-23、56-57頁）；另於原審時結證稱：被告於95年7月間
    曾開1台小貨車去找伊，但伊不知道被告是如何取得，不過
    被告平時並無交通工具，且當日在車上手煞車處有放被告用
    來偷車的工具，所以這台車一定是被告偷的。上車後，被告
    要處理車上的白鐵，所以開車至內壢某處變賣，不過對方覺
    得是贓車所以不要，被告就將贓車開到樹叢處準備自行拆解
    車上白鐵。車子停妥後，渠等回到被告朋友自行搭建的住處
    ，剛好警察也在該處盤查，要求渠等將身分證拿出來，並詢
    問渠等在該處作何事，之後警察就巡視附近，發現渠等停放
    的車輛，有問車係何人的，因為沒有人承認，警員即行離去
    。當日被告有跟伊講車子是其幹來的，所以伊非常確定該車
    是被告所竊取等語（見原審卷第33-36頁）。由證人汪美芳
    前開證述可知，其並未親見被告竊取車輛，而被告竊車之方
    式，亦係其所臆測，證人汪美芳雖亦證稱被告曾向伊表示該
    車係「幹來的」，並與被告一同銷贓之經過情節，惟被告既
    始終否認竊取或曾駕駛前開車輛，則證人汪美芳前開證述是
    否可採，自應調查其他證據，以擔保其證述之真實性，尤不
    能僅以證人汪美芳前後證述大致相符，即率以採信；又證人
    汪美芳雖於警詢、偵查及原審時均不諱言被告在2人交往期
    間曾經毆打伊之事實，然亦一再表示其所證述內容皆屬實情
    ，並無構詞誣陷之情，是以，在究明證人汪美芳證詞是否確
    與事實相符之前，亦不得遽謂證人汪美芳所證必屬虛偽。
  (三)查前開車輛於95年7月25日晚間7時10分許，在桃園縣龍潭鄉
    ○○路龍潭國中旁空地遭竊後，被害人甲○○之父范金淡發
    現該車為不詳人士駕駛，即尾隨在該車之後，得知車輛停放
    地點後即報警處理之事實，已據證人甲○○、范金淡分別於
    警詢、偵查時，及甲○○在原審結證明確，並有贓物領具（
    保管）單1紙、失竊車輛照片及指證失竊地點照片、尋獲車
    輛地點照片等附卷可稽，惟證人甲○○、范金淡既均未目睹
    車輛遭竊之經過，自難以之證明前開車輛係被告所竊取。
  (四)又證人范金淡報警後，經警到場處理之經過情形，業據證人
    即到場處理警員涂進士至原審結證稱：本件是被害人自行發
    現車輛報警，伊在車輛停放地點埋伏快1小時，並無所獲，
    因棄車地點通往富華街40巷底的工寮不超過50公尺，且該處
    常有列管之治安人口聚集，所以伊就到該工寮查訪，當場碰
    到被告及另1名女子在一起，伊詢問工寮在場人有無人從樹
    叢走過來及是否有人竊取該車，在場人均否認，伊即請被害
    人將車領回，並通知偵查隊蒐證。伊至工寮盤查時，並無其
    他警員已在現場查訪。伊記得當時從車窗往內看時，有看到
    一副眼鏡，被害人表示並非其所有，伊即特別叮嚀偵查隊就
    墨鏡要採證指紋等語（見原審卷第37-40頁），顯見證人涂
    進士係在前開車輛棄置地點埋伏等待竊車者出現約1小時未
    獲，始與其他警員至附近工寮查訪，核與證人汪美芳先證稱
    伊與被告將車輛停放在草叢後走到富華街時，即有警員過來
    詢問，後稱回到工寮後，剛好警員也在該處盤查乙情，洵不
    相符。另證人即承辦本件竊盜案件之警員李境添於原審結證
    稱：本件竊盜案件係經指揮中心通報，沒有圍捕到犯嫌，但
    經警方研判可能是聚集在工寮之中的1人所犯，剛好汪美芳
    因另案被抓到分局時，有詢問她本件竊盜案件，她有說出係
    被告所為，因當日時間來不及，所以伊才另外找時間至女監
    製作筆錄。伊也曾借提被告至汪美芳所指賣白鐵之資源回收
    場，但並無負責人記得有1位叫乙○○之人去賣白鐵，後來
    亦未在內壢地區尋找到符合汪美芳所述之地點等情（見原審
    第40-42頁），則關於汪美芳證述銷贓乙節，亦乏相關證據可
    佐。又關於前開車輛採得指紋部分，經證人李境添確認結果
    ，因所採指紋模糊不清，並未送請鑑驗，此有原審辦理刑事
    案件電話記錄查詢表1紙在卷可憑，而車內除留有1只黑色眼
    鏡外，並無其他不屬於車主所有之物，復據證人甲○○結證
    明確，亦即查無證人汪美芳所述放在手煞車旁之削尖鐵器，
    卷存證據顯無相關跡證可資證明被告曾使用過該車輛。
  (五)再依證人汪美芳之證詞，被告因銷贓不成，始將貨車停放毗
    鄰工寮之草叢處，意欲拆卸貨車上白鐵變賣，然證人甲○○
    經警員通知領回車輛時，車上賣早餐的器具業已失竊，業據
    其證述在卷（見原審卷第79頁），觀諸證人范金淡發現失車
    、報警、警員到場埋伏、至工寮查訪之過程，衡情被告應無
    機會再至車輛停放地點先行將車上器具拆卸存放，則以前開
    車輛尋獲後之情況，亦核與證人汪美芳之證述未盡相符。綜
    上前開調查證據之結果，尚難認證人汪美芳就被告竊取前開
    車輛之證述與事實相符，而遽採為不利被告之認定。公訴人
    所憑上開論據，尚堪存疑，自不能證明被告犯罪。
四、原審以不能證明被告犯罪而為無罪之諭知，經核尚無不合。
    檢察官上訴以證人汪美芳所為之指訴內容或有出入，但由於
    訊息之轉譯、儲存及提取會因事後時間之久遠、個人記憶力
    之優劣、陳述時之精神及生理狀況之佳惡而有所影響，且本
    件證人汪美芳在原審到庭證稱之時點，距案發時間已隔1年3
    月之久，縱有事實細微末節前後不一證述，難認證人之證言
    虛妄；再稽以證人先後所證述被告與另一男子共同前往桃園
    地區銷贓未果等情，與證人甲○○於警詢之情節相符，倘證
    人汪美芳未親身經歷，豈與證人甲○○之父范金淡所述情節
    相符，原審未查明遽為被告無罪之判決，即有違誤，而指摘
    原判決不當，惟查：檢察官就被告犯罪事實，應負舉證責任
    ，並指出證明之方法，刑事訴訟法第161條第1項定有明文。
    因此，檢察官對於起訴之犯罪事實，應負提出證據及說服之
    實質舉證責任，倘檢察官所提出之證據，不足為被告有罪之
    積極證明，或其闡明之證明方法，無從說服法官形成被告有
    罪之心證，基於無罪推定之原則，自應為被告無罪判決之諭
    知（參照最高法院92年台上字第128號判例、79年台上字第5
    24號判決）。查本件經原判決逐一剖析，參互審酌，公訴人
    所指事證，均不足為被告有罪之積極證明，無從說服本院形
    成被告有罪之心證，而證人汪美芳前後供述不一，已如前述
    ，況其於警詢迄原審均亦自承與被告在交往期間曾經遭被告
    毆打等情，足見證人汪美芳本身事涉利害關係，再酌以到證
    人即場處理之警員涂進士、承辦本案之警員李境添就失竊車
    輛調查之過程及證人范金淡發現失車、報警之證述，均與證
    人汪美芳所述之情節不相符，是證人汪美芳之證述尚難率予
    採信。檢察官上訴仍未能提出確切之證據足以證明被告確實
    涉犯加重竊盜罪之犯行，僅就原審採證再為爭執，其上訴為
    無理由，應予駁回。
據上論斷，應依刑事訴訟法第368條，判決如主文。
本案經檢察官郭啟東到庭執行職務。
中    華    民    國    97    年    3    月    31    日
                  刑事第8 庭審判長法  官  鄭文肅
                                  法  官  楊貴志
                                  法  官  張明松
以上正本證明與原本無異。
不得上訴。
                                  書記官  柯月英
中    華    民    國    97    年    3     月    31    日


司法院資訊處製作；財團法人民間司法改革基金會備份。
